---
title: "Proyecto"
output: html_document
date: "2023-06-14"
---

```{r Librerias , include = FALSE}
library(tidyverse)
library(DBI)
library(RPostgres)
library(sf)
library(leaflet)
library(paletteer)
library(geouy)
library(spdep)
library(leaflet)
source(here::here("app", "utils.R"))
```

```{r Variables de Entorno, eval=FALSE, echo=FALSE}
usethis::edit_r_environ(
  scope = "project"
)
```

```{r Coneccion a Base de Datos}
con <- DBI::dbConnect(
  RPostgres::Postgres(),
  host = Sys.getenv("DB_HOST"),
  port = Sys.getenv("DB_PORT"),
  user = Sys.getenv("DB_USER"),
  password = Sys.getenv("DB_PASS"),
  dbname = Sys.getenv("DB_NAME")
)
```

```{r Tablas de la base de datos}
# Obtener nombres de las tablas de la base de datos
tablas <- DBI::dbListTables(con)

# Obtener las variables de las tablas
for (i in tablas){
  cant <- dbGetQuery(con, paste("Select count(*) from", i ))[1,1]
  print(paste("Tabla: ", i))
  print(paste("Cantidad de datos: ", cant))
  print("Varibales de la tabla:")
  print(DBI::dbListFields(con, name = i))
  cat("\n", "\n")
}

```
```{r Cargar Mapas , sensores, semaforos, message=FALSE}
d_sensores <- DBI::dbGetQuery(
  con,
  "SELECT * FROM d_sensores"
  )
mvd_map <- load_geouy("Barrios")
mvd_map_fixed <- st_make_valid(st_transform(mvd_map, crs = 4326))
puntos_sensores <- d_sensores %>% 
  select(latitud, longitud) %>%
  mutate(puntos_transformados = transformarCoord(latitud, longitud, mvd_map))
capaSemafotos <- st_read(here::here("v_int_semaforos", "v_int_semaforos.shp"))

```




```{r Visualizacion de los elementos geolocalizables de los datos}
# Crear una paleta de colores discreta, usando una funcion que indica como colorear para evitar
# que queden 
colores <- colorFactor(
  palette = "Set1", 
  domain = nacol(mvd_map_fixed)
)

# Crear el mapa interactivo con una capa de polígonos
(
  map <- leaflet() %>%
  addTiles() %>%
  addPolygons(
    data=mvd_map_fixed,
    weight = 5,
    opacity = 0.5,
    fill = TRUE,
    fillColor = ~colores(nacol(mvd_map_fixed)),
    popup = NULL,
    popupOptions = NULL,
    label = ~stringr::str_to_title(nombbarr) 
  ) %>% 
    addMarkers(
    data = st_transform(capaSemafotos, crs = 4326), 
    icon= semaforoIcon
  ) %>% 
  addMarkers(
    data = d_sensores, 
    lat = ~latitud, 
    lng = ~longitud,
    label = ~paste(dsc_avenida, " - ", dsc_int_anterior, " - ", dsc_int_siguiente)
  )
  
)

```


# Preguntas de Investigación

1.  ¿Influye el barrio con la velocidad a la que van los vehículos?

2.  ¿Existe alguna correlación entre el volumen de tráfico y la velocidad promedio en las avenidas de Montevideo?

3.  ¿Existen diferencias en el volumen de tráfico y la velocidad promedio entre días laborales y fines de semana?

4.  ¿Cuáles son las avenidas con los marzores promedios de velocidad en Montevideo?

5.  **nueva** ¿Como afecta la presencia de semaforo a los indicadores de volumen y velocidad?

## 1 - ¿Influye el barrio con la velocidad a la que van los vehículos?

Grafico interactivo donde va contando la cantidad de gente que se pasa de cierta velocidad

```{r Importar velocidad - barrio  }
(
  velocidadMax_dia_barrio<- DBI::dbGetQuery(
    con,
    "
    SELECT
      d_sensores.barrio,
      MAX(fct_registros.velocidad) AS max_velocidad,
      d_date.day
    FROM fct_registros
    LEFT JOIN d_sensores ON fct_registros.id_detector = d_sensores.id_detector
    GROUP BY d_sensores.barrio
    "
  )

)

```

```{r}
velocidadxBarrioMax %>% 
  filter(barrio != 'NA') %>% 
  ggplot(aes(y = max_velocidad,
             x= fct_reorder(barrio, max_velocidad)
        )
    ) +
  geom_col() +
  coord_flip() +
  theme(
    aspect.ratio = 1,
  ) +
  scale_x_discrete(name = "Barrio") + 
  scale_y_continuous(name = "Maximos de Velocidad")
```

```{r Mapa con velocidad media por barrio}
(
  mvd_map_velocidad_media <- mvd_map %>%
    left_join(velocidadxBarrioMax,
              by = c("nombbarr" = "barrio"))
)

mvd_map_velocidad_media %>%
  ggplot(aes(fill = max_velocidad)) + 
  geom_sf(colour = "grey75", size = 0.07) +
  scale_fill_paletteer_c(palette = "grDevices::Heat")
```

## 4 - ¿Cuáles son las avenidas con los mayores promedios de velocidad en Montevideo?

Para responder a esta pregunta, necesito determinar en que intervalo de tiempo voy a considerar el promedio. Ahora como primer acercamiento a los datos, me interesa determinar el promedio de velocidades por radar (cual va a estar en una determinada avenida), en el periodo de *marzo 2023*.

```{r, eval=FALSE}
(
  promedios_velocidad <- DBI::dbGetQuery(
    con,
    "
    WITH query_name1  AS (
      SELECT
        fct_registros.velocidad, 
        d_sensores.dsc_avenida
      FROM fct_registros
      LEFT JOIN 
        d_sensores 
        ON 
          fct_registros.id_detector = d_sensores.id_detector
    
    )
    SELECT COUNT(velocidad) WHERE velocidad >60
    GROUP BY d_sensores.dsc_avenida
    FROM query_name1 
      
    "
  )
)

```

Ahora quiero visualizar en que partes de montevideo fueron observados estos datos

```{r, eval=FALSE}
(
cantMarzorLimite60 <- promedios_velocidad_marzo23 %>% 
  select(dsc_avenida,velocidad) %>% 
  group_by(dsc_avenida) %>% 
  summarise(
    cantMayorALimite = sum(velocidad > 60)
  ) %>% arrange(desc(cantMayorALimite))
)

```

```{r,eval=FALSE}

promedios_velocidad_marzo23 %>%
  group_by(dsc_avenida) %>%
  summarise(velocidad_promedio = round(mean(velocidad), 3)) %>%
  filter(velocidad_promedio > 40) %>%
  ggplot() +
  geom_col(
    aes(x = velocidad_promedio,
        y = reorder(dsc_avenida, velocidad_promedio)
        )
    ) +
  scale_x_continuous(name = "Velocidad promedio") +
  scale_y_discrete(name = "Calles")


```

```{r,eval=FALSE}

div <- function(cantMayorALimite) {
  paste0("<div>", cantMayorALimite, "</div>")
}


#Clasifica 
getColor <- function(cantMayorALimite) {
  ifelse(cantMayorALimite <= 100, "green", ifelse(cantMayorALimite <= 1000, "orange", "red"))
}


icons <- awesomeIcons(
  icon = 'ios-close',
  iconColor = 'black',
  library = 'ion',
  markerColor = getColor(cantMarzorLimite60$cantMayorALimite)
)

leaflet(cantMarzorLimite60) %>%
  addTiles() %>%
  addAwesomeMarkers(lat = ~latitud, lng = ~longitud, icon = icons,
             label = ~dsc_avenida,
             popup = div(cantMarzorLimite60$cantMayorALimite)
             )


```

## 2.¿Existe alguna correlación entre el volumen de tráfico y la velocidad promedio en las avenidas de Montevideo?

```{r Importar velocidad - fecha - volumen - avenida }
(
  promediosMarzo23 <- DBI::dbGetQuery(
    con,
    "
      WITH velocidad_volumen_enero_2023 AS (
  SELECT
    fct_registros.velocidad,
    fct_registros.volume,
    d_sensores.dsc_avenida, 
    d_date.year_actual
  FROM fct_registros
  LEFT JOIN d_sensores ON fct_registros.id_detector = d_sensores.id_detector
  LEFT JOIN d_date ON fct_registros.id_fecha = d_date.id_fecha
),
promedios_marzo_23 AS (
  SELECT
    dsc_avenida,
    year_actual,
    AVG(velocidad) AS velocidad_media,
    AVG(volume) AS volumen_media
  FROM velocidad_volumen_enero_2023
  GROUP BY dsc_avenida, year_actual
)
SELECT *
FROM promedios_marzo_23

    "
  )
)

```

```{r}
promediosMarzo23 %>% 
  ggplot(
    aes(
      x = velocidad_media,
      y = volumen_media
    )
  ) +
  geom_point() + 
  facet_wrap(~year_actual) +
  scale_x_continuous(name = "Velocidad Media Anual") +
  scale_y_continuous(name = "Volumen de Vehiculos Medio Anual") +
  geom_smooth(method = lm)
    
  
promediosMarzo23 %>% group_by(year_actual) %>% 
  summarise(
    correlacion = cor(velocidad_media, volumen_media)
  )
```

El grafico no muestra una relacion aparente entre los promedios de las variables
