---
title: "Proyecto"
output: html_document
date: "2023-06-14"
---

```{r Librerias , message=FALSE}
library(tidyverse)
library(DBI)
library(RPostgres)
```

```{r Variables de Entorno, eval=FALSE, echo=FALSE}
usethis::edit_r_environ(
  scope = "project"
)
```

```{r Coneccion a Base de Datos}
con <- DBI::dbConnect(
  RPostgres::Postgres(),
  host = Sys.getenv("DB_HOST"),
  port = Sys.getenv("DB_PORT"),
  user = Sys.getenv("DB_USER"),
  password = Sys.getenv("DB_PASS"),
  dbname = Sys.getenv("DB_NAME")
)
```

```{r Tablas de la base de datos}
# Obtener las tablas de la base de datos
(tablas <- DBI::dbListTables(con) )

# Obtener las variables de las tablas
for (i in tablas){
  cant <- dbGetQuery(con, paste("Select count(*) from", i ))[1,1]
  cat(i, "cant : ")
  print(cant)
  print(DBI::dbListFields(con, name = i))
  cat("\n")
}

```

```{r d_sensores}
(
  d_sensores <- DBI::dbGetQuery(
  con,
  "SELECT * FROM d_sensores"
  )
)
```

```{r}

```

```{r Mapa De Sensores}
library(leaflet)

map <- leaflet() %>%
  addTiles() %>%
  addMarkers(data = d_sensores, lat = ~latitud, lng = ~longitud,
             label = ~paste(dsc_avenida, " - ", dsc_int_anterior, " - ", dsc_int_siguiente))

map

```

## Preguntas de Investigación

1.  ¿Influye el barrio con la velocidad a la que van los vehículos?
2.  ¿Existe alguna correlación entre el volumen de tráfico y la velocidad promedio en las avenidas de Montevideo?
3.  ¿Existen diferencias en el volumen de tráfico y la velocidad promedio entre días laborales y fines de semana?
4.  ¿Cuáles son las avenidas con los marzores promedios de velocidad en Montevideo?

# ¿Cuáles son las avenidas con los marzores promedios de velocidad en Montevideo?

Para responder a esta pregunta, necesito determinar en que intervalo de tiempo voy a considerar el promedio. Ahora como primer acercamiento a los datos, me interesa determinar el promedio de velocidades por radar (cual va a estar en una determinada avenida), en el periodo de *marzo 2023*.

```{r}
(
  promedios_velocidad_marzo23 <- DBI::dbGetQuery(
    con,
    "
      SELECT
        fct_registros.velocidad, 
        fct_registros.id_hora, 
        d_sensores.dsc_avenida, 
        d_date.mmyyyy, 
        d_sensores.latitud, 
        d_sensores.longitud
      FROM fct_registros
      LEFT JOIN 
        d_sensores 
        ON 
          fct_registros.id_detector = d_sensores.id_detector
      LEFT JOIN 
        d_date 
        ON 
          fct_registros.id_fecha = d_date.id_fecha
      WHERE d_date.mmyyyy = '102021'

    "
  )
)

```

Ahora quiero visualizar en que partes de montevideo fueron observados estos datos

```{r Cantidad de veces que se paso el limite de 60km/h en Marzo 2023}
(
cantMarzorLimite60 <- promedios_velocidad_marzo23 %>% 
  select(dsc_avenida, latitud, longitud, velocidad) %>% 
  group_by(dsc_avenida, latitud, longitud) %>% 
  summarise(
    cantMayorALimite = sum(velocidad > 60)
  ) %>% arrange(desc(cantMayorALimite))
)

```



```{r Mapa de las observaciones}
(
radares_marzo23R <- cantMarzorLimite60
)

getColor <- function(cantMayorALimite) {
  ifelse(cantMayorALimite <= 100, "green", ifelse(cantMayorALimite <= 1000, "orange", "red"))
}


icons <- awesomeIcons(
  icon = 'ios-close',
  iconColor = 'black',
  library = 'ion',
  markerColor = getColor(radares_marzo23R$cantMayorALimite)
)

leaflet(radares_marzo23R) %>%
  addTiles() %>%
  addAwesomeMarkers(lat = ~latitud, lng = ~longitud, icon=icons,
             label = ~dsc_avenida
             )


```

```{r}
library(httr)
library(jsonlite)


getBarrio <- function(lat, lng) {
  url <- "https://maps.googleapis.com/maps/api/geocode/json"
  api_key <- Sys.getenv("GOOGLE_KEY")
  
  params <- list(
    latlng = paste(lat, lng, sep = ","),
    key = api_key,
    result_type = "neighborhood"
  )
  response <- GET(url, query = params)
  barrio <- content(response)$results[[1]]$address_components[[1]]$long_name
  return(barrio)
}


```

```{r Obtener los barrios}

# Obtener los barrios para cada par de coordenadas
barrios <- sapply(1:1, function(i) {
  getBarrio(cantMarzorLimite60$latitud[i], cantMarzorLimite60$longitud[i])
})

# Asignar los barrios al dataframe
cantMarzorLimite60$Barrio <- barrios

```


```{r}
resultados <- promedios_velocidad_marzo23 %>%
  dplyr::group_by(latitud, longitud) %>%
  dplyr::summarize(num_dsc_avenida = n_distinct(dsc_avenida))

(elementos_diferentes <- resultados[resultados$num_dsc_avenida > 1, ])
```


